【裁判字號】    90,訴,200
【裁判日期】    900327
【裁判案由】    清償借款
【裁判全文】
臺灣高雄地方法院民事判決  九十年度訴字第二○○號
    原      告  高新商業銀行股份有限公司
    法定代理人  乙○○
    訴訟代理人  甲○○
    被      告  丙○○
    訴訟代理人  鍾榮煥
右當事人間請求清償借款事件，本院判決如左：
    主    文
被告應給付原告新台幣伍佰肆拾萬捌仟零伍拾元，及自民國八十九年六月二十三日
起至清償日止，按百分之九點一計算之利息，並自民國八十九年六月二十三日起至清
償日止，逾期在六個月以內者，按上開利率百分之十，逾期六個月以上者，按上開利
率百分之二十計算違約金。
訴訟費用由被告負擔。
    事    實
甲、原告方面：
一、聲明：如主文所示。
二、陳述略稱：被告分別於民國八十三年九月二十七日及八十五年九月二十七日向原
    告（即保證責任高雄市第一信用合作社，於八十六年十二月八日變更組織為高新
    商業銀行股份有限公司）借用新台幣（下同）五百萬元及三百萬元，約定到期日
    各為一百零三年九月二十七日及八十六年九月二十七日止，利息按原告公告之基
    本放款利率加碼年息浮動計算，目前按年息百分之九點一及百分之九點五計算，
    如遲延履行給付本金或利息時，即喪失期限利益，全部債務視為到期，且除仍按
    上開利率計息外，並自違約日起，逾期在六個月以內者按上開利率百分之十、逾
    期超過六個月以上者百分之二十計付違約金。詎被告於借得上述款項後，僅繳納
    部分本金及利息，即未再依約繳納，屢經催討均無結果，嗣經原告就被告所有之
    不動產聲請強制執行拍賣求償，經分配四百六十九萬三千七百十一元，及債務人
    存於原告暫收款計九十一萬一千二百五十元，依原告指定抵充後，被告尚結欠如
    主文所示之本利迄未清償，為此依消費借貸之法律關係，提起本件訴訟。
三、證據：提出借據二份、帳卡、利率表、本院八十八年執字第二六六０號強制執行
    金額計算書分配表影本、公司執照、營業執照、財政部函、高雄市政府財政局函
    、暫收待結轉帳項表及暫收款統計表各一份為證。
乙、被告方面：
一、聲明：請求判決駁回原告之訴，訴訟費用由原告負擔。
二、陳述略稱：被告當初與原告簽訂借據時，利息欄為空白，且被告於八十三年向原
    告辦理購屋貸款時，以坐落於高雄市○○區○○路二一號之房屋設定抵押權擔保
    借款，原告於審核當時應在客觀上均認定該不動產於任何情況下，均能保障其債
    權始准放款，該擔保放款並未滲入信用貸款在內，是原則上原告於抵押物拍賣清
    償後，對於未能完全獲償部分，對被告應無追償權。
    理    由
一、原告起訴主張被告分別於八十三年九月二十七日及八十五年九月二十七日向原告
    （即保證責任高雄市第一信用合作社，於八十六年十二月八日變更組織為高新商
    業銀行股份有限公司）借用五百萬元及三百萬元，約定到期日各為一百零三年九
    月二十七日及八十六年九月二十七日止，利息按原告公告之基本放款利率加碼年
    息浮動計算，目前按年息百分之九點一及百分之九點五計算，如遲延履行給付本
    金或利息時，即喪失期限利益，全部債務視為到期，且除仍按上開利率計息外，
    並自違約日起，逾期在六個月以內者按上開利率百分之十、逾期超過六個月以上
    者百分之二十計付違約金。詎被告於借得上述款項後，僅繳納部分本金及利息，
    即未再依約繳納，屢經催討均無結果，嗣經原告就被告所有之不動產聲請強制執
    行拍賣求償，經分配四百六十九萬三千七百十一元，及債務人存於原告暫收款計
    九十一萬一千二百五十元，依原告指定抵充後，被告尚結欠如主文所示之本利迄
    未清償等語。被告則以當初與原告簽訂借據時，利息欄為空白，且被告於八十三
    年向原告辦理購屋貸款時，以坐落於高雄市○○區○○路二一號之房屋設定抵押
    權擔保借款，原告於審核當時應在客觀上認定該不動產於任何情況下，均能保障
    其債權始准放款，該擔保放款並未滲入信用貸款在內，是原則上原告於抵押物拍
    賣清償後，對於未能完全獲償部分，應無追償權等語資為抗辯。
二、按當事人主張有利於己之事實者，就其事實有舉證之責任，民事訴訟法第二百七
    十七條前段定有明文。次按稱消費借貸者，謂當事人約定，一方移轉金錢或其他
    代替物之所有權於他方，而他方以種類、品質、數量相同之物返還之契約。借用
    人應於約定期限內，返還與借用物種類、品質、數量相同之物。遲延之債務，以
    支付金錢為標的者，債權人得請求依法定利率計算之遲延利息。但約定利率較高
    者，仍從其約定利率。當事人得約定債務人不履行債務時，應支付違約金。民法
    第四百七十四條、第四百七十八條、第二百三十三條第一項、第二百五十條第一
    項分別定有明文。本件原告主張之事實，業據其提出被告所不否認之借據二份、
    帳卡、利率表、本院八十八年執字第二六六０號強制執行金額計算書分配表影本
    、公司執照、營業執照、財政部函、高雄市政府財政局函、暫收待結轉帳項表及
    暫收款統計表各一份為證，核屬相符，自堪信為真實。被告雖抗辯稱：當初與銀
    行簽訂借據時，利息欄為空白云云，然並未舉證以實其說。且本件被告既為系爭
    借貸契約之借款人，當負有依約按期清償之義務，並不因原告拍賣被告所提供之
    不動產擔保物求償後，即免除其不足額之借款債務。且被告未依約按期清償，依
    兩造之前開約定，全部借款視為到期，並應給付約定之利息及違約金。而原告已
    就被告所有之不動產聲請強制執行拍賣求償，並分配四百六十九萬三千七百十一
    元，及債務人存於原告之暫收款計九十一萬一千二百五十元，依原告指定抵充後
    ，被告尚結欠如主文所示之本利迄未清償，揆諸上開規定，被告就前揭尚未清償
    之金額即負有給付之義務。從而，原告依消費借貸之法律關係，請求被告給付五
    百四十萬八千零五十三元，並自八十九年六月二十三日起至清償日止，按週年利
    率百分之九點一計算之利息，及自八十九年六月二十三日起至清償日止，逾期在
    六個月以內者，按上開利率百分之十，超過六個月以上者，按上開利率百分之二
    十計付違約金，即屬正當，應予准許。
三、據上結論，本件原告之訴為有理由，依民事訴訟法第七十八條，判決如主文。
中      華      民      國    九十      年      三      月    二十七    日
                              臺灣高雄地方法院民事第五庭
~B審判長法官  朱玲瑤
~B法      官  吳為平
~B法      官  吳錦佳
右為正本係照原本作成。
如對本判決上訴，須於判決送達後廿日內向本院提出上訴狀。
中      華      民      國    九十      年      三      月    二十七    日
~B法院書記官  周祺雯


司法院資訊處製作；財團法人民間司法改革基金會備份。
